【裁判字號】    95,上訴,262
【裁判日期】    950705
【裁判案由】    誣告
【裁判全文】
臺灣高等法院臺南分院刑事判決  九十五年度上訴字第二六二號
上訴人  臺灣臺南地方法院檢察署檢察官
上訴人
即被告  乙○○
選任辯護人  蕭麗琍  律師
上列上訴人因被告誣告案件，不服臺灣臺南地方法院九十二年度
訴字第八００號中華民國九十五年二月六日第一審判決（起訴案
號：臺灣臺南地方法院檢察署九十一年度營偵字第八二九、一０
七六號），提起上訴，本院判決如下：
    主    文
上訴駁回。
    事    實
一、乙○○係台南縣新營市○○路一八一號「新營機械工業有限
    公司」（下稱「新營機械公司」，於民國《下同》八十九年
    七月二十五日變更負責人為陳泰任），及同路七十巷五號「
    新聯興鐵木工廠」（下稱新聯興工廠）負責人，丙○○○係
    其女兒，自六十一年間起至八十九年九月間止，在「新營機
    械公司」及「新聯興工廠」擔任會計兼出納職務。乙○○明
    知附表一所示之支票及附表二所示之本票，係自八十八年間
    起至八十九年八月三日止，由其陸續親自簽發，委託丙○○○調借款項之用，且明知丙○○○所調借款項，均供支付乙○○、「新聯興工廠」及「新營機械公司」之票據債務之用
    。竟為拒絕給付及免除上開票據責任，而意圖使丙○○○受
    刑事處分，於八十九年十月二十八日向台南縣警察局新營分
    局中山路派出所，告訴丙○○○於八十九年六月十二日凌晨
    零時四十分許，在台南縣新營市○○路一八三號上揭二家公
    司之辦公室內，竊取乙○○所保管之檔案資料（鍋爐壓力容
    器製造申請合格證書）、「新聯興工廠」及「新營機械公司
    」之公司印章各一組，並將其所保管之彰化銀行支票數本、
    前揭二家公司八十九年三月至八月份之統一發票購買證侵占
    入己，且於八十九年八月中旬，盜用「新營機械公司」之公
    司章，偽造估價單一紙，向「得力興業股份有限公司（下稱
    得力公司）」為交易，足生損害於「新營機械公司」及「得
    力公司」等情，而向有偵查犯罪權限之該管公務員誣告丙○○○涉犯竊盜、行使偽造私文書、業務侵占等罪嫌。經台南
    縣警察局新營分局報請臺灣臺南地方法院檢察署檢察官以九
    十年度營偵字第二七號案件偵辦。復承上述意圖使丙○○○
    及甲○○受刑事處分之犯意，接續於九十年十月九日具狀向
    臺灣臺南地方法院檢察署告訴丙○○○及甲○○共同詐得如
    附表二所示之本票六張。又接續於九十年十月二十四日具狀
    向臺灣臺南地方法院檢察署檢察官告訴丙○○○侵占所保管
    之「新聯興工廠」及「新營機械公司」印章二組，並盜蓋於
    附表二編號五、六號之本票背面。再接續於九十一年十月十
    六日具狀向臺灣臺南地方法院檢察署檢察官告訴：甲○○夫
    妻在富邦銀行新營分行開設存款帳戶，供丙○○○向乙○○
    詐取上開票款洗錢用，甲○○與丙○○○係共同詐欺等語，
    而向有偵查犯罪權限之該管公務員誣告丙○○○、甲○○共
    同涉犯詐欺取財等罪嫌。經臺灣臺南地方法院檢察署檢察官
    分別以九十年度營偵字第一八二○號及九十一年度偵字第八
    五○號案件偵辦。嗣經臺灣臺南地方法院於九十二年五月二
    十日以九十年度訴字第一二一六號（九十年度營偵字第二七
    號、九十年度偵緝字第一九九號）判決丙○○○無罪，檢察
    官提起上訴，經本院於九十三年五月二十七日以九十二年度
    上訴字第六九○號上訴駁回確定；告訴丙○○○及甲○○詐
    欺部分，亦經臺灣臺南地方法院檢察署於九十三年七月九日
    以九十一年度偵字第八五○號不起訴處分確定（另九十年度
    營偵字第一八二○號併入九十三年度營偵字第九○一號案亦
    不起訴處分確定）。
二、案經甲○○訴請及告發由臺灣臺南地方法院檢察署檢察官偵
    查起訴。
    理    由
一、訊據被告乙○○矢口否認誣告犯行，辯稱：伊於八十九年六
    月十二日向警局報案丙○○○竊盜，丙○○○已於八十九年
    六月十二日離職，而本件伊係基於合理懷疑，始對丙○○○
    及甲○○提起告訴，伊僅係要求查明事實而已，並無誣告之
    犯意云云。
二、經查：
(一)被告乙○○先後四次具狀告訴，(一)於八十九年十月二十八日
    ，向台南縣警察局新營分局中山路派出所，告訴丙○○○涉
    犯竊盜、行使偽造私文書、業務侵占等罪嫌，(二)於九十年十
    月九日向臺灣臺南地方法院檢察署告訴丙○○○及甲○○共
    同詐取如附表二所示之本票六張，(三)於九十年十月二十四日
    向臺灣臺南地方法院檢察署檢察官告訴丙○○○侵占所負責
    保管之「新聯興工廠」及「新營機械公司」印章二組，並盜
    蓋於附表二編號五、六號本票之背面，(四)於九十一年十月十
    六日向臺灣臺南地方法院檢察署檢察官告訴甲○○夫妻在富
    邦銀行新營分行開設存款帳戶，供丙○○○向乙○○詐取上
    開票款洗錢用，甲○○與丙○○○係共同詐欺等情，迭據被
    告乙○○於偵查中、原審及本院審理時供承不諱，並經告訴
    人甲○○於偵查時證述明確。被告乙○○告訴(一)事實，經臺
    灣臺南地方法院檢察署九十年度營偵字第二七號（九十年度
    偵緝字第一九九號）起訴，原審九十年度訴字第一二一六號
    判決丙○○○無罪，檢察官提起上訴，本院九十二年度上訴
    字第六九○號上訴駁回確定；告訴(二)、(四)事實，為臺灣臺南
    地方法院檢察署九十一年度偵字第八五○號（九十年度發查
    字第一八一○號）不起訴處分確定；告訴(三)事實，為臺灣臺
    南地方法院檢察署九十年度營偵字第一八二○號偵辦，後併
    入九十三年度營偵字第九○一號案不起訴處分確定；業經本
    院調閱原審九十年度訴字第一二一六號案及九十一年度偵字
    第八五○號案全卷查明屬實，暨有九十三年度營偵字第九○
    一號案不起訴處分書（見本院卷第一九二頁）在卷可稽。
(二)關於被告乙○○指訴其失竊「新聯興工廠」、「新營機械公
    司」二公司檔案資料（鍋爐壓力容器製造申請合格證書）、
    公司印章，彰化銀行支票、八十九年三月至八月份統一發票
    購買證之報案時間。被告乙○○於原審九十年度訴字第一二
    一六號審理時曾於九十一年一月九日提出刑事補充告訴理由
    狀稱：「告訴人（乙○○）於八十九年六月十二日零時四十
    分許，發現被告（丙○○○）偷竊後，即向台南縣警察局新
    營分局中山路派出所報案，該所警員陳明典立刻到告訴人公
    司處理」等語（見原審九十年度訴字第一二一六號第一卷第
    六十六至七十一頁）。於九十一年十月一日再提刑事意見狀
    ，稱：「告訴人乙○○於八十九年六月十二日凌晨零時四十
    分係用電話向一一○報案（當時尚兼新營機械公司負責人）
    ，中山路派出所警員陳明典是日約一時左右和另一位同事同
    至被竊現場勘查」等語（見原審九十年度訴字第一二一六號
    第一卷第一九九至二○五頁），有該告訴理由狀及意見狀在
    卷可稽。對於報案方式及受理機關，一稱係向『中山路派出
    所』報案，一稱係用電話向『一一○』報案，前後供述不一
    ，就同一報案事件有不同說詞，其指訴是否可採，即有疑問
    。復經台南縣警察局九十一年十月二十一日南縣警勤字第○
    九一○○六二七八九號函覆：「有關貴院查詢民眾乙○○於
    八十九年六月十二日凌晨零時四十分有否撥打一一○電話報
    案乙案，經本局新營分局調查結果並無上開報案資料，復請
    查照。」（見原審九十年度訴字第一二一六號第一卷第二六
    八頁），有該覆函在卷可稽。並經台南縣警察局新營分局於
    八十九年十一月十三日持原審法院核發之搜索票，按址前往
    丙○○○住處執行搜索結果，並未起獲丙○○○竊盜之相關
    跡證，亦有新營分局八十九年十二月七日營警刑字第四五六
    三號函及所附搜索票、執行搜索報告並搜索扣押證明筆錄各
    一份在卷可稽（見九十年度營偵字第二七號卷第四十八、四
    十九頁）。是被告乙○○前指稱有向一一○報案云云，既無
    報案紀錄及工作紀錄可佐，且無搜索扣押之證物可證，足徵
    被告乙○○指稱「新聯興工廠」及「新營機械公司」於八十
    九年六月十二日失竊支票、印章、文件及其他財務乙節，並
    無證據足以證明。又被告乙○○雖稱：丙○○○於八十九年
    六月十二日竊取前述物品，經於同日向新營分局中山路派出
    所報案，警員陳明典等二人立刻到上揭二公司處理，惟警員
    獲悉係乙○○之女丙○○○涉嫌竊盜後，勸諭乙○○與之溝
    通，嗣對丙○○○多次規勸無效，始於八十九年十月二十八
    日提出告訴，經檢察官以丙○○○涉嫌竊盜、業務侵占、偽
    造文書等提起公訴在案，並舉證人即警員陳明典之陳述為證
    云云。惟新營分局九十一年七月十日函覆受理乙○○報案時
    間為八十九年十月二十八日，所檢附報案三聯單、乙○○偵
    訊筆錄之時間亦為八十九年十月二十八日，所轄中山路派出
    所報案登記簿所記載之時間亦為同一日，受理警員為陳明典
    ，均有報案三聯單、報案登記簿暨偵訊筆錄附卷可稽（見原
    審九十年度訴字第一二一六號第一卷第一八二至一八五頁）
    。證人即原任職新營分局中山路派出所警員陳明典雖證述：
    八十九年某日晚間曾據乙○○之報案，前往現場處理云云，
    經台南縣警察局查訪警員許重益，表示曾前往新營市○○路
    一八三號新營機械公司處理案件，惟陳明典無法陳述其前往
    處理之確實時日，經新營分局查訪陳明典、許重益係依何人
    通報前往及到場正確日期、時間均不復記憶，又中山路派出
    所相關簿冊，八十九年六月十二日亦無處理該竊案之記錄，
    且新營分局勤務中心八十九年六月份「受理各類案件紀錄表
    」，並無民眾「一一○」報案記錄，查訪八十九年六月十一
    日八時至六月十二日八時值勤巡官廖進添、值勤警員楊群書
    均表示沒有印象有接過該通一一○報案電話，有台南縣警察
    局九十一年十二月十一日覆函在卷可明（見原審九十年度訴
    字第一二一六號第二卷第五十七頁），查無被告乙○○曾於
    八十九年六月十二日報案訴請偵辦竊盜案之紀錄資料。縱被
    告乙○○倘有於上開時日遭竊取票據之情事，豈有未立即報
    案留下紀錄，並向有關銀行為票據掛失止付之通知，反對此
    重要之物不聞不問，而至八十九年十月二十八日始向警方報
    案之理？因此，依可供查考之卷證資料，被告乙○○報案時
    間應為八十九年十月二十八日，已在被告乙○○發生財務困
    境之後，足見被告乙○○主張丙○○○在八十九年六月十二
    日竊取印章等情，尚非無疑。且被告乙○○於前案本院九十
    二年度上訴字第六九○號丙○○○被訴偽造文書等案件調查
    時陳稱：「（她何時離開公司？）報案之後，她就未與我接
    洽」等語（見本院九十二年度上訴字第六九○號第四十頁）
    ，倘被告乙○○所稱其係於八十九年六月十二日凌晨報案為
    真實，則應自八十九年六月十二日丙○○○離職之後，未於
    公司辦公處所再見到丙○○○，始合常理。惟據被告乙○○
    於該案之上訴理由狀稱：「被告（丙○○○）自告訴人（乙○○）發現其竊盜後，被告自以為辦公大樓為其子所有，在
    八十九年六月十三日起至同年九月之前雖然未上班，但仍在
    辦公大樓出入。」顯見被告乙○○於八十九年六月十二日後
    從未與丙○○○接洽等情之指訴前後矛盾，益徵被告乙○○
    之上開告訴前後矛盾，尚難遽以採信。從而，被告乙○○辯
    稱：伊於八十九年六月十二日即向警局報案丙○○○竊盜云
    云，不足採信。
(三)被告乙○○指訴其女兒丙○○○離職之時間。被告乙○○對
    丙○○○提起告訴後，於八十九年十月二十八日、十一月五
    日接受警訊及九十年一月十日檢察官訊問時，均表示丙○○○係於八十九年九月間離開其公司（見九十年度營偵字第二
    七號偵查卷第二頁反面、第五頁、第五十三頁反面）。嗣於
    本院審理時改稱：「（被告何時離職？）八十九年六月十一
    日她就離職了，六月十二日她就沒來上班了」「（警訊中，
    你說從六十一年到八十九年九月份，被告都在你公司上班？
    ）我年紀大了，可能是我說錯，我說的是我女婿及我孫兒的
    上班時間」等語（見本院九十二年度上訴字第六九○號卷第
    一八二頁），而否認前於警訊、檢察官偵訊時所證之詞。惟
    衡諸案發至本院九十二年度上訴字第六九○號審理時已近四
    年，證人之記憶當以接近案發時較為鮮明，且被告乙○○前
    後於不同之時間、地點均證稱丙○○○係八十九年九月始離
    職，其前後證言雖相矛盾，自以先前之證言較為可採，即丙○○○係於八十九年九月以後，始離開被告乙○○所開設之
    公司，堪以認定，再參酌後述(七)之報稅資料及稅捐機關函文
    ，暨(八)所述「得力公司」之具名估價單，亦可證明之。從而
    ，被告乙○○辯稱：丙○○○於八十九年六月十二日即已離
    職云云，亦與事實不符，尚難採信。
(四)被告乙○○指訴其附表一支票失竊之情形。被告乙○○以九
    十一年一月九日補充告訴理由狀指訴：「其彰化銀行新營分
    行如附表一所示『空白支票二十九張』遭丙○○○於八十九
    年六月十二日所竊取」，提出遭竊之支票二十九紙清冊附卷
    。經核卷附彰化銀行新營分行九十年十二月十一日函覆之票
    據明細表及已兌現之票據影本：其中有十一紙發票人為『新
    聯興鐵木工廠、乙○○』之支票，分別自八十九年八月十日
    起至八十九年十月十六日止，由陳許淑琴或甲○○帳戶提示
    兌現之支票，適在被告乙○○指訴遭竊之空白支票之列，被
    告乙○○於偵查中否認就上開失竊之支票有發票行為，稱：
    「支票是丙○○○偷拿，並盜用印章發票」等語（見九十年
    偵緝字第一九九號第二十三頁），並於原審民事庭九十年度
    簡上字第二六二號案件九十一年十二月十二日審理時，經提
    示彰化銀行新營分行前函附件八十九年八月三日至八十九年
    十月十六日已兌現之十七紙支票時，被告乙○○亦陳述：「
    我沒有發票，也沒有在支票背面簽名或蓋章」、「印章都是
    丙○○○蓋的」等語（見原審九十年度簡上字第二六二號民
    事卷第三六五頁）。然核對上開已兌現之十七紙票據（包括
    其中十一紙乙○○主張失竊之支票），除票號四五八四四一
    之本票外，其餘十六張之發票人均為『新聯興鐵木工廠、乙○○』，且均有乙○○蓋章或簽名之背書，其背書印文與發
    票人欄乙○○之印文相同，其簽名經核對亦與乙○○於刑事
    案卷筆錄之簽名相符，顯係經被告乙○○背書轉讓之票據，
    自非為空白票據甚明。況被告乙○○於前案本院審理時陳稱
    ：「（你在兌現本票上的簽名，與你在刑案的簽名都相同，
    有何意見？）我現在記憶很差，我可能有簽發支票」（見本
    院九十二年度上訴字第六九○號卷第二二六頁）等語，是被
    告乙○○指陳上開空白票據為丙○○○所竊取乙節，即具重
    大瑕疵，而不足採。
(五)原審審理九十年度訴字第一二一六號丙○○○偽造文書等案
    件時，依職權向彰化銀行查詢被告乙○○指訴失竊之支票，
    其中近半數之支票之到期日皆在八十九年六月十二日以後，
    有彰化銀行函附之明細可佐（見原審九十年度訴字第一二一
    六號第一卷第八十二至八十五頁）。復據被告乙○○於前案
    本院調查時證稱：「（六月十二日發現支票被竊，為何不去
    銀行止付？）我不知道要止付」「（你經營三家公司，理當
    知道要止付？）我有叫銀行止付」「（有何證明？）沒有」
    （見本院九十二年度上訴字第六九○號卷第一八三頁）。並
    據被告乙○○於原審審理時陳稱：「（你從商多久？）我從
    二十歲左右就開始經商」、「（你何時擔任新營機械公司的
    負責人？）約自七十年起」、「（你何時擔任新聯興工廠負
    責人？）是我父親設立的，我於二十歲就接任」、「（你擔
    任新營機械公司的負責人時，公司就開始使用支票？）新聯
    興有使用支票，新營機械公司沒有，新營機械公司一直到八
    十七、八十八年間開始使用支票」、「（新聯興公司使用支
    票多久？）約有四、五十年」等語（見一審第四卷第八十八
    、八十九頁）。準此，被告乙○○既指訴丙○○○於八十九
    年六月十二日竊取其彰化銀行支票，以其為一企業負責人，
    並已使用支票約有四、五十年之久，應知悉票據被竊之嚴重
    性，則被告乙○○既不辦理掛失止付，亦未見採行其他救濟
    方法，而任令上開支票繼續兌現，顯見被告指訴其支票為丙○○○竊取乙節，與常情不合，係屬虛構。且苟如系爭支票
    於八十九年六月十二日即發現失竊，以被告乙○○經商數十
    年之資歷，並就八十九年十月二十八日以後到期之四紙本票
    ，猶於八十九年七月十三日辦理撤銷付款委託（見彰化銀行
    新營分行票據明細表），焉有發現失竊後，不立即辦理掛失
    止付，反任令丙○○○繼續使用並兌現之理？又被告乙○○
    於原審九十年訴字第一二一六號審理時陳稱：「（其他陳許
    淑琴持有的票也都是你開的嗎？）都是我開的，但是背書部
    分被盜用印章」等語（見原審九十年度訴字第一二一六號第
    一卷第一七○頁），所述已與前稱係遺失空白支票云云不符
    。並於原審九十年度營簡字第一七三號陳許淑琴提出本票四
    紙請求乙○○給付票款案件，該案本票四紙擔當付款人均為
    彰化銀行新營分行（即乙○○撤銷付款委託之四紙本票，見
    彰化銀行新營分行票據明細表），該四紙本票之發票人印文
    與前開已兌現之支票發票人即新聯興鐵木工廠乙○○為同一
    印文，乙○○於該案九十年八月十三日審理中自承：「系爭
    本票四張之發票人大、小章都沒有遺失」，乙○○於本案九
    十一年十二月十二日審理時亦稱：「八十九年五月我發現有
    一些不明的支票，我才將金融的印章取回，她（丙○○○）
    手上就只剩下新聯興與新營機械的副章」（見原審九十年度
    簡上字第二六二號給付票款事件筆錄），則依乙○○所述發
    票章既在其保管中，丙○○○所竊取者為空白支票，丙○○○又如何在空白支票中盜蓋其發票章、背書章，持向甲○○
    借款？是被告乙○○所述，顯違常情，則其指述丙○○○於
    八十九年六月十二日竊取票據並偽造行使之等情，應屬虛偽
    。
(六)被告乙○○指訴丙○○○偷拿其印章盜蓋背書等事，係稱：
    「．．但是被告偷拿背書的章為副的印章」、「．．背書新
    聯興鐵工廠的章跟我發票的章很像．．」、「．．但是背書
    部分被盜用印章」等情（見原審九十年度訴字第一二一六號
    第一卷第一六九、一七○頁）。惟原審依職權將附表二編號
    五之0000000號本票背面之「新聯興鐵木工廠」印文
    ，與被告乙○○所簽發其他彰化銀行新營分行票號0000
    000、0000000、0000000、000000
    0、0000000本票正面之「新聯興鐵木工廠」印文送
    請鑑定結果，該二印文相互吻合，有憲兵學校九十二年三月
    七日（九二）堅研字第一二○六號函附檢驗鑑定書在卷可稽
    （見原審九十年度訴字第一二一六號第二卷第一二八頁）。
    查上開本票之正面及背面之「新聯興鐵木工廠」印文既相吻
    合，顯見並無被告乙○○所稱之『副印』。又被告乙○○於
    原審九十年營簡字第一七三號給付票款事件，就告訴人所簽
    發彰化銀行新營分行票號0000000、0000000
    、0000000、0000000本票之「新聯興鐵木工
    廠」印章，被告乙○○於該案九十年八月十三日審理中自承
    「系爭本票四張之發票人大、小章都沒有遺失」，且於所有
    相關民事案件審理中及原審九十年度訴字第一二一六號案件
    九十一年九月二十四日前之訊問程序中均未提及印章尚分正
    、副印等情，則上開「新聯興鐵木工廠」印章既無遺失，被
    告乙○○之「新聯興鐵木工廠」之印文自不可能由丙○○○
    予以盜蓋，是指訴丙○○○盜蓋於附表二編號五、六號之本
    票背面，自屬虛偽捏造。因而，被告乙○○指稱遭竊支票自
    更不可能由丙○○○蓋上「新聯興鐵木工廠」副印文予以偽
    造，被告乙○○所訴前後矛盾，並與事實不符，可以認定。
(七)被告乙○○指訴：丙○○○竊取其統一發票購買證，並向稅
    捐機關領取統一發票等持向廠商收取款項，並自己在鹽水另
    開工廠，盜用被害人公司之統一發票云云。查被告乙○○引
    據之台南縣稅捐稽徵處統一發票請購單，雖係由丙○○○於
    八十九年七月四日向稅捐機關購買，然被告乙○○於警訊、
    偵查時均已自承丙○○○係在八十九年九月以後離開公司，
    則八十九年九月之前丙○○○尚在被告乙○○公司為之處理
    會計工作，因而丙○○○於八十九年七月四日為公司購買統
    一發票以供公司使用自屬合理。被告乙○○雖嗣後改稱丙○○○於八十九年六月十二日竊取公司物品後即離開公司云云
    ，縱被告乙○○所稱屬實，當時被告乙○○既知統一發票購
    買證已然失竊，為何亦未加處置，而遲至八十九年九月間始
    另行申請補發統一發票購買證？是被告乙○○所述與常情不
    合。且丙○○○於八十九年七、八月間尚仍為被告乙○○公
    司製作收支帳冊，帳冊內並載入當月份開立之統一發票號碼
    ，並將該資料送與台南縣稅捐稽徵處報稅，有台南縣稅捐稽
    徵處九十年十一月二十二日九十南縣稅工字第九○○九三三
    五七號函附之新聯興鐵木工廠、新營機械工業有限公司八十
    九年七、八月使用統一發票明細表、買受人資料對照表在卷
    可證，更足證被告乙○○所稱丙○○○於六月間即不在公司
    工作，並盜用發票給在外開設之自己公司使用云云，顯非真
    實。丙○○○於八十九年九、十月間既仍在被告公司工作且
    將統一發票使用情形報知稅捐單位，則上開七、八月間之統
    一發票使用，自係基於公司業務所為，當時丙○○○配偶趙
    秋忠亦在公司擔任業務，因而部分款項由趙秋忠收取並無可
    議。況其中部分貨款如生泰合成工業股份有限公司、尚德實
    業股份有限公司、通寶國際股份有限公司、台東縣農會等之
    貨款，亦係由被告乙○○蓋印領取或直接以支票存入「新營
    機械公司」第一銀行帳戶，有上開公司函覆之回函可稽（見
    原審九十年度訴字第一二一六號第一卷第八十八至一○七頁
    ）。因而，被告乙○○所指訴丙○○○盜領統一發票向客戶
    收款乙節，亦與事實不符。
(八)被告乙○○指訴：丙○○○盜用「新營機械公司」公司章，
    偽造估價單一紙，向「得力公司」交易乙節。該「得力公司
    」與「新營機械公司」八十九年八月間之估價單，係丙○○○與該公司之陳宗盛接洽，已據證人陳宗盛證述在卷，雖陳
    宗盛對於日後施工及收款等事項並不清楚，然其亦證稱所有
    接洽均係以被告公司之0000000、0000000電
    話聯繫，並為被告不否認陳宗盛所指之二支電話裝機處所，
    係被告之住所兼辦公室（見本院九十二年度上訴字第六九○
    號第四十七、四十八頁），而前往「得力公司」施工者均為
    熟面孔，亦據證人陳宗盛證述在卷，因而前往「得力公司」
    工作者應係被告公司之員工可得確定。則陳宗盛聯絡之電話
    地點既為被告居住及辦公之處，至「得力公司」施工者又係
    被告公司之員工，則被告自不可能推諉不知與「得力公司」
    之工程？而丙○○○與陳宗盛接洽估價，亦應係為被告之公
    司而為，否則焉能支使被告公司所僱用之工人至「得力公司
    」施工？是被告所稱不知情云云，純屬不實。又被告乙○○
    於警訊、偵查中均稱丙○○○工作至八十九年九月間，於本
    院審理時另稱：「（被告何時離職？）八十九年六月十一日
    她就離職了，六月十二日她就沒來上班了」，而上開得力公
    司之估價單係八十九年八月十五日簽立，有上開估價單在卷
    可佐，如丙○○○已因竊取被告公司之物品而於八十九年六
    月十二日離開公司，則陳宗盛又如何與丙○○○聯繫並進行
    估價？被告所稱互為矛盾，已不足採。被告乙○○再改稱：
    「被告是利用其不在辦公室時，偷進入其辦公室內接客戶電
    話，故證人陳宗盛以告訴人公司之0000000，000
    0000電話仍可與被告聯繫」云云。然被告不在其辦公室
    時，另一女兒陳玉華在工廠內聽到電話聲，仍會回辦公室接
    電話，為被告所供承，則丙○○○縱係日夜守在被告辦公室
    門口，亦應知悉妹妹陳玉華有隨時返回辦公室之可能，當無
    斗膽進入辦公室接聽電話之理？且丙○○○為一精神正常之
    人，若如被告所述其早已自行在外另有事業，於八十九年六
    月間遭告訴人逐出家門後，當會忙於自己事業，焉有閒暇專
    門守在被告公司門外，趁機進入辦公室接電話，正好接到所
    有與業務有關之電話，而被告在辦公室時則完全沒接到與業
    務有關之電話之理？有悖常情。
(九)被告乙○○辯稱：其子陳清基在八十九年九月七日、九月十
    四日及九月二十二日即以存證信函通知丙○○○將所偷竊之
    物返還公司，丙○○○之覆函亦不否認上情云云。惟依陳清
    基與丙○○○上開往來之存證信函內容觀之（見九十營偵字
    第二七號偵查卷第三十八至四十四頁），丙○○○並未承認
    其有竊取之情事。何況陳清基以存證信函方式通知丙○○○
    ，其內容僅係發信者陳清基個人片面主觀之認知而已，尚不
    足以此信件認定丙○○○犯罪之證據。至被告乙○○另以證
    人陳玉華於前案在偵查中之證詞，作為丙○○○有罪之證據
    ，惟證人陳玉華雖與丙○○○係姐妹關係，然與丙○○○前
    因發生爭端，而有傷害訴訟並經判決確定（見九十年偵緝字
    第一九九號偵查卷第一三二頁、丙○○○之臺灣高等法院全
    國前案紀錄表），是證人陳玉華所證是否屬實，即堪存疑。
    況證人陳玉華於九十年六月十九日偵查中證稱：「八十九年
    六月十二日凌晨零時許，我經過辦公室時，『有看到』丙○○○很急促在開我爸爸放印章桌子的抽屜，但我當時並不以
    為意，待我洗完澡出來後，人就不見了，我一看抽屜內的印
    章等物都不見了，我告訴我父親後，我父親打電話過去，我
    姐夫（即丙○○○之夫）表示不知此事，我父親就說找陳玉
    雲，但對方電話就掛斷了」等語；惟陳玉華於前案在本院該
    案調查時證稱：「（告訴人控告被告《指丙○○○》竊盜，
    你知道嗎？）是。八十九年六月十二日凌晨，我看到被告（
    指丙○○○）開抽屜拿印章、檔案，平日她有使用這些物品
    的必要，所以我不生疑，我去洗澡，不久聽到很大的聲響，
    我出來時桌上的檔案不見了，我告訴父親家中遭竊，他就報
    警」「（你有看到被告《指丙○○○》拿走這些東西嗎？）
    沒有，我去洗澡，沒看到，只看到她在翻動抽屜，平常都是
    她在使用，因此我未加注意」「（是否看到被告《指丙○○○》拿印章、公司資料、支票簿等物？）我看到她翻動印章
    ，但沒有看到她拿走」等語，足認陳玉華根本未曾見到丙○○○拿取公司資料印章等，且證人陳玉華與被告乙○○為父
    女關係，陳玉華並任職於被告乙○○之公司，其證言難免偏
    頗被告乙○○，是其證言尚不足為丙○○○犯罪之證據，堪
    以認定。
(十)綜合上述事證以觀，被告乙○○明知附表一所示之支票，係
    自八十八年間起至八十九年八月三日止，由其陸續親自簽發
    ，委託丙○○○調借款項之用，且明知丙○○○所調借款項
    ，均供支付被告乙○○、「新聯興工廠」及「新營機械公司
    」之票據債務之用，且丙○○○係於八十九年九月以後始離
    開被告公司，即於八十九年九月之前丙○○○尚在被告乙○○公司為之處理會計工作，並為被告公司購買統一發票以供
    公司使用，應無侵占「新營機械公司」及「新聯興工廠」之
    八十九年三月至八月份之統一發票購買證，且丙○○○於八
    十九年八月十五日，仍任職於被告公司，係有權與「得力公
    司」簽立估價單，並無行使偽造私文書之情事，又丙○○○
    並無竊取被告乙○○所有文件或物品之行為。被告乙○○為
    拒絕給付及免除上開票據責任，竟意圖使丙○○○受刑事處
    分，於八十九年十月二十八日向台南縣警察局新營分局中山
    路派出所，告訴丙○○○於八十九年六月十二日凌晨零時四
    十分許，在台南縣新營市○○路一八三號上揭二家公司之辦
    公室內，竊取被告乙○○所保管之檔案資料（鍋爐壓力容器
    製造申請合格證書）、「新聯興工廠」及「新營機械公司」
    之公司印章各一組，並將所保管之彰化銀行支票數本、前揭
    二家公司八十九年三月至八月份之統一發票購買證侵占入己
    ，且於八十九年八月中旬，盜用「新營機械公司」之公司章
    ，偽造估價單一紙，向「得力公司」為交易等情，經台南縣
    警察局新營分局報請臺灣臺南地方法院檢察署檢察官以九十
    年度營偵字第二七號案件偵辦，經原審九十年度訴字第一二
    一六號判決丙○○○無罪，檢察官提起上訴，經本院九十二
    年度上訴字第六九○號上訴駁回確定，有臺灣臺南地方法院
    檢察署九十年度營偵字第二七號起訴書、原審九十年度訴字
    第一二一六號判決書、本院九十二年度上訴字第六九○號判
    決書為證，故被告乙○○意圖使丙○○○受刑事處分，而向
    有偵查犯罪權限之該管公務員誣告丙○○○涉犯竊盜、行使
    偽造私文書、業務侵占等罪嫌，實堪認定。被告乙○○辯稱
    ：係基於合理懷疑，始對丙○○○及甲○○提起告訴，並無
    誣告之犯意云云，不足採信。從而，被告乙○○上開誣告犯
    行事證明確，應堪認定。
(十一)又附表一所示之支票及附表二所示之本票，均係由被告乙○○親自簽發，交予丙○○○持以調借款項，以為支付被
      告乙○○、「新營機械公司」及「新聯興工廠」票款之用
      ，已如前述。丙○○○係持系爭支票及本票向告訴人甲○○借款，並取得款項之事實，亦據丙○○○於原審九十年
      度訴字第一二一六號、本院九十二年度上訴字第六九○號
      、臺灣臺南地方法院檢察署九十一年度偵字第八五○號供
      明在卷，且有甲○○之花旗銀行帳戶明細、富邦銀行帳戶
      明細、丙○○○所書立之借據三張及九十三年度營偵字第
      九○一號不起訴處分書在卷可參。準此，足見系爭支票及
      本票，確均由被告乙○○所親自簽發，交予丙○○○持向
      告訴人甲○○調借款項，並甲○○確有交予所借款項予丙○○○，以為支付被告乙○○、「新營機械公司」及「新
      聯興工廠」票款之用等情甚明。
(十二)依告訴人甲○○交付丙○○○之銀行票據、現金往來明細
      表所示，甲○○交付予丙○○○之銀行票據、現金共計二
      千一百零四萬六千七百元（其中現金二百十六萬元，票據
      面額為一千八百八十八萬六千七百元），而甲○○交予丙○○○之票據，或經丙○○○兌領現金，或經由丙○○○
      在台灣銀行新營分行之帳戶（帳號0000000000
      00號）及合作金庫銀行新營分行之帳戶（帳號0000
      000000000號）提示兌現，此有富邦銀行新營分
      行、台灣銀行新營分行及合作金庫銀行新營分行之函各一
      紙在卷可稽，顯見甲○○交予丙○○○之上開票據，均經
      丙○○○提示兌現。被告乙○○辯稱：伊之票據自八十九
      年七月起分別在甲○○之富邦銀行新營分行之活存帳戶內
      兌現後，隨即轉帳入甲○○夫妻於同銀行之支存帳戶，甲○○再簽支票由丙○○○領取，或直接領取現金交付丙○○○，並無任何一筆借款係由甲○○夫妻自己之金錢所支
      付云云，並提出富邦銀行客戶存提記錄單十四張為證。惟
      上開富邦銀行客戶存提記錄單至多僅能證明該等票據有在
      甲○○之富邦銀行新營分行之活存帳戶內兌現，並無法證
      明甲○○又以兌現之款項，再簽發支票由丙○○○領取，
      或直接領取現金交付丙○○○，是被告乙○○辯稱：並無
      任何一筆借款係由甲○○夫妻自己之金錢所支付云云，不
      足採信。系爭本票既係被告簽發交由丙○○○調借現金，
      且甲○○確有交付丙○○○現金及上開票據，又均經丙○○○提示兌現，業經丙○○○證述無訛，核與被告乙○○
      於九十一年九月十一日偵查中供稱：「（你曾否向甲○○
      借過錢？）八十九年八月以前陳玉雲向別人借錢供公司使
      用我知道，但我不知道他向甲○○借，我沒有反對陳玉雲
      借錢供公司使用」等語（見九十一年度營偵字第八二九號
      偵查卷第二十頁反面）, 大致相符，是被告乙○○告訴丙○○○及甲○○等前開詐欺行為亦屬不實，且亦經臺灣臺
      南地方法院檢察署檢察官查明後，以九十一年度偵字第八
      五○號、九十三年度營偵字第九○一號為不起訴處分書確
      定，有前開不起訴處分書一份在卷可憑。綜此各情，被告
      明知系爭支票及本票均係由其陸續親自簽發，委由丙○○○調借款項，並被告亦明知丙○○○向甲○○所調借款項
      均供支付被告、「新營機械公司」、「新聯興工廠」之票
      據債務之用，竟捏造丙○○○與甲○○共同詐欺之事實，
      故意誣陷丙○○○及甲○○，其誣告犯行事證亦臻明確。
      被告乙○○辯稱：伊係基於合理懷疑，始對丙○○○及甲○○提起告訴，並無誣告之犯意云云，純係卸責之詞，不
      足採信。
三、核被告乙○○所為，係犯刑法第一百六十九條第一項誣告罪
    。按誣告罪係妨害國家審判權之罪，所保護之法益置重於國
    家法益，故以一書狀誣告數人，因被害法益仍為一個，只成
    立一誣告罪，並以數行為誣告一人，雖其時間方法與所誣告
    之罪名，有所不同，或連續向數機關誣告一人，亦僅妨害一
    個國家法益，仍為單純一罪。是被告以一書狀誣告被害人丙○○○及甲○○，並接續以數行為誣告被害人丙○○○，僅
    成立一誣告罪，告訴人認係連續犯，尚有誤會。原審審酌被
    告之品行，其為拒絕給付及免除票據責任，誣指女兒丙○○○及告訴人甲○○涉犯多項罪名，致丙○○○及甲○○身心
    蒙受鉅大傷害，對於司法審判之公正性危害非輕，浪費司法
    資源，犯罪之動機、手段、目的、所生危害，及犯後未坦認
    犯行等一切情況，適用刑法第一百六十九條第一項，量處有
    期徒刑八月，以資懲儆。併以被告前未曾受有期徒刑以上刑
    之宣告，有臺灣臺南地方法院檢察署刑案資料查註紀錄表及
    臺灣高等法院被告前案紀錄表可參，因一時失慮，致罹刑典
    ，經此偵審程序及刑之宣告，應知警惕，諒無再犯之虞，且
    被告已年屆七十七歲，並罹患疾病，有國立臺灣大學醫學院
    附設醫院診斷證明書可參（見原審卷第三卷第九十七之一、
    九十七之二頁及於本院所提之診斷證明書），認前開所宣告
    之刑，以暫不執行為適當，並宣告緩刑三年，以啟自新。本
    院經核原判決認事用法，均無不合，量刑亦屬妥適。查被告
    年事已高，且身罹疾病，原審為緩刑之宣告，尚無不當，公
    訴人指訴原審量刑過輕，被告上訴否認犯罪，指摘原判決不
    當，均無理由，應予駁回。
四、據上論斷，應依刑事訴訟法第三百六十八條，判決如主文。
本案經檢察官江守權到庭執行職務。
中    華    民    國    95    年    7     月    5     日
            刑事第一庭審判長法官  黃  崑  宗
                            法官  王  明  宏
                            法官  蔡  長  林
以上正本證明與原本無異。
如不服本判決，應於收受本判決後十日內向本院提出上訴書狀。
其未敘述上訴理由者並得於提起上訴後十日內向本院補提理由書
狀（均須按他造當事人之人數附繕本）「切勿逕送上級法院」。
                          書記官  李  培  薇
中    華    民    國    95    年    7     月    6     日
附錄本案論罪科刑法條全文：
刑法第一佰六十九條第一項：
  意圖他人受刑事或懲戒處分，向該管公務員誣告者，處7年以
下有期徒刑。
附表一：
┌───┬───────────┬───┐
│ 編號 │    支票號碼          │張數  │
├───┼───────────┼───┤
│    │0000000號      │一張  │
├───┼───────────┼───┤
│    │0000000號      │一張  │
├───┼───────────┼───┤
│    │0000000號      │一張  │
├───┼───────────┼───┤
│    │0000000號      │一張  │
├───┼───────────┼───┤
│    │0000000號      │一張  │
├───┼───────────┼───┤
│    │0000000號      │一張  │
├───┼───────────┼───┤
│    │0000000號      │一張  │
├───┼───────────┼───┤
│    │0000000號      │一張  │
├───┼───────────┼───┤
│    │0000000號      │一張  │
├───┼───────────┼───┤
│    │0000000號      │一張  │
├───┼───────────┼───┤
│    │0000000號      │一張  │
├───┼───────────┼───┤
│    │0000000號      │一張  │
├───┼───────────┼───┤
│    │0000000號      │一張  │
├───┼───────────┼───┤
│    │0000000號      │一張  │
├───┼───────────┼───┤
│    │ＮＦ0000000號  │一張  │
├───┼───────────┼───┤
│    │ＮＦ0000000號  │一張  │
├───┼───────────┼───┤
│    │ＮＦ0000000號  │一張  │
├───┼───────────┼───┤
│    │ＮＦ0000000號  │一張  │
├───┼───────────┼───┤
│    │ＮＦ0000000號  │一張  │
├───┼───────────┼───┤
│    │ＮＦ0000000號  │一張  │
├───┼───────────┼───┤
│    │ＮＦ0000000號  │一張  │
├───┼───────────┼───┤
│    │ＮＦ0000000號  │一張  │
├───┼───────────┼───┤
│    │ＮＦ0000000號  │一張  │
├───┼───────────┼───┤
│    │ＮＦ0000000號  │一張  │
├───┼───────────┼───┤
│    │ＮＦ0000000號  │一張  │
├───┼───────────┼───┤
│    │ＮＦ0000000號  │一張  │
├───┼───────────┼───┤
│    │ＮＦ0000000號  │一張  │
├───┼───────────┼───┤
│    │ＮＦ0000000號  │一張  │
├───┼───────────┼───┤
│    │ＮＦ0000000號  │一張  │
└───┴───────────┴───┘
附表二：
┌──┬───┬────┬────┬───┬───┬───┐
│編號│發票人│付 款 人│ 票  號 │金  額│發票日│到期日│
├──┼───┼────┼────┼───┼───┼───┤
│一、│新聯興│彰化銀行│○四五八│一百萬│８９年│８９年│
│    │鐵木工│新營分行│五五二號│元    │７月１│１１月│
│    │廠    │        │        │      │１日  │１４日│
├──┼───┼────┼────┼───┼───┼───┤
│二、│同上  │同上    │○四五八│一百萬│８９年│８９年│
│    │      │        │五五三號│元    │７月１│１１月│
│    │      │        │        │      │１日  │１７日│
├──┼───┼────┼────┼───┼───┼───┤
│三、│同上  │同上    │○四五八│一百三│８９年│８９年│
│    │      │        │五五四號│十萬元│７月１│１１月│
│    │      │        │        │      │１日  │２１日│
├──┼───┼────┼────┼───┼───┼───┤
│四、│同上  │同上    │○四五八│一百四│８９年│８９年│
│    │      │        │五五五號│十萬元│７月１│１１月│
│    │      │        │        │      │１日  │２７日│
├──┼───┼────┼────┼───┼───┼───┤
│五、│同上  │同上    │○四五八│一千二│８８年│８９年│
│    │      │        │四三六號│百九十│１１月│９月２│
│    │      │        │        │六萬八│１０日│８日  │
│    │      │        │        │千一百│      │      │
│    │      │        │        │六十元│      │      │
├──┼───┼────┼────┼───┼───┼───┤
│六、│同上  │同上    │○四五八│六百零│８９年│８９年│
│    │      │        │五二三號│四萬零│１月１│９月３│
│    │      │        │        │三百四│１日  │０日  │
│    │      │        │        │十六元│      │      │
└──┴───┴────┴────┴───┴───┴───┘


司法院資訊處製作；財團法人民間司法改革基金會備份。
